臺灣臺中地方法院民事簡易判決
110年度豐簡字第470號
原      告  苗栗市公所

法定代理人  邱鎮軍  
訴訟代理人  古威儀  
被      告  台灣黑熊股份有限公司

法定代理人  張益    

訴訟代理人  陳麗懿  
上列當事人間請求返還不當得利事件，本院於民國110年11月23
日言詞辯論終結，判決如下：
    主    文
被告應給付原告新臺幣368,055元。
訴訟費用由被告負擔。
本判決得假執行。
    事實及理由
一、原告主張：
　㈠緣苗栗縣○○市○○段000地號土地（合併自同地段273-1、273-1
    0、274-4、274-11、274-62、121、122、124地號土地，下
    稱系爭土地）係苗栗市所有、由原告管理之土地，而被告（
    前身為新中堡建設股份有限公司）所有之建物即中苗市場鯨
    友百貨大樓（下稱系爭大樓）坐落在系爭土地上。兩造原於
    民國86年9月9日至106年4月15日間就系爭土地簽訂租賃契約
    （下稱系爭租約），然被告於系爭租約到期後並未與原告續
    約，直至109年12月底始與原告完成續約，是系爭大樓自109
    年1月1日起至109年6月30日無權占有系爭土地，並於無權占
    有期間持續對外向民間企業收取租金獲利，被告因而獲得相
    當於租金之不當得利共新臺幣（下同）402,690元（計算方
    式比照系爭租約第3條之年租金計算，計算式：當期申報地
    價16,070×基地總面積1,590×7.5％×被告持分668.226/1590÷2
    ＝402,690元，元以下四捨五入），惟被告僅於110年4月28日
    繳納其對外有收取租金之使用補償金34,635元，是尚有368,
    055元（計算式：402,690－34,635＝368,055）未繳納。爰依
    系爭租約及不當得利之法律關係，請求被告給付368,055元
    等語。並聲明：1.被告應給付原告368,055元。2.願供擔保
    ，請准宣告假執行。
　㈡對被告抗辯之陳述：兩造於109年11月11日曾因給付使用土地
    補償金事宜進行調解（下稱前案調解程序），然該次之調解
    程序筆錄係原告請求106年下半年至108年下半年（即106年7
    月1日起至108年12月31日止）之補償金，本件則係請求109
    年上半年之不當得利，原告並無重複請求之情形。
二、被告則以：兩造訂立系爭租約之期間自86年9月9日起至106
    年4月15日止，系爭租約到期後因彼此認知有差異而未能續
    約，直至109年12月始與原告完成續約，其中並對原基地租
    賃契約自106年4月15日屆滿後至後續完成續約程序間，就系
    爭大樓仍屬被告所有部分完成補償協議，兩造約定補償金金
    額為1,631,609元，該協議書屬和解性質，嗣原告將該金額
    提高至1,997,969元，並同意被告分期付款，兩造始於109年
    11月11日簽立調解程序筆錄（本院109年度中司移調字第473
    號調解筆錄），是原告本件請求之不當得利款項，被告已於
    前案調解程序與原告協商完成且清償，原告本件又重複請求
    被告給付補償金並無理由。此外，被告最遲於108年間，就
    一直向原告爭取就系爭大樓未使用之部分調降使用補償金，
    而原告本件仍以原租金計算方式換算不當得利，並非合理等
    語，以資抗辯。並聲明：原告之訴駁回。
三、本院得心證之理由：
  ㈠原告主張之事實，業據其提出系爭租約、本院109年度中司移
    調字第473號調解筆錄、苗栗縣市公所簽、被告106至108年
    中苗基地使用補償金分期付款表、補償金欠款表等件為證。
  ㈡按依不當得利之法則請求返還不當得利，以無法律上之原因
    而受利益，致他人受有損害為其要件，故其得請求返還之範
    圍，應以對方所受之利益為度，非以請求人所受損害若干為
    準，無權占有他人土地，可能獲得相當於租金之利益為社會
    通常之觀念，是被上訴人抗辯其占有系爭土地所得之利益，
    僅相當於法定最高限額租金之數額，尚屬可採（最高法院61
    年台上字第1695號判決意旨參照）。本件被告雖辯稱：兩造
    已就系爭大樓屬被告所有之部分完成補償協議，且前案調解
    程序就補償金之協議期間係自系爭租約於106年4月15日屆滿
    後至後續完成續約程序止云云，然依本院109年度中司移調
    字第473號調解筆錄及原告109年10月29日之簽呈說明欄一所
    載：「旨案追繳期間為106年下至108年下，總金額為新臺幣
    1,997,969元。」等語，核與該簽呈附件1之「台灣黑熊股份
    有限公司106至108年中苗基地使用補償金分期付款表、補償
    金欠款表」相符，可知兩造前案調解程序所成立之金額1,99
    7,969元係針對被告自106年下半年至108年下半年間之使用
    補償金，並未包含本件原告請求之期間即109年1月1日至109
    年6月30日，而被告就其業已繳納109年上半年之使用補償金
    乙節，復未舉證以實其說，是其此揭所辯，並非可採。
　㈢又依系爭租約第10條及第3條分別約定：「本租約租期屆滿時
    ，承租人未依租約第2條申請續訂租賃契約，而繼續使用者
    ，除應負損害賠償責任外應按原租金計算方式繳納使用補償
    費，並不得主張民法第451條之適用及其他異議」、「年租
    金依當期申報地價總價年息7.5％之總額，乘以承租人所承租
    持份土地之面積一五九〇分之持份計算，…」。而被告
　　自109年1月1日至109年6月30日無權占有系爭土地，已如上
    述，是原告依系爭契約約定之計算方式，請求被告給付368,
    055元（原告原請求之補償金為402,690元，嗣因被告已繳納
    34,635元，故減縮為請求368,055元），自屬有據。被告僅
    稱其已向原告爭取就系爭大樓未使用之部分調降使用補償金
    云云，然並未提出兩造就109年1月1日至109年6月30日期間
    確有合意調降使用補償金之證據，且原告亦否認此期間有調
    降使用補償金之情形，故被告此部分所辯，亦乏其據。
四、綜上所述，原告依系爭租約及不當得利之法律關係，請求被
    告給付368,055元，為有理由，應予准許。
五、本件事證已臻明確，兩造其餘攻擊防禦方法及所舉證據，經
    審酌結果，與本件判決結論均無影響，爰不一一論述，附此
    敘明。
六、本件係依民事訴訟法第427條第1項規定適用簡易訴訟程序，
    所為被告敗訴之判決，依同法第389條第1項第3款規定，依
    職權宣告假執行。
七、訴訟費用負擔之依據：民事訴訟法第78條。
中　　華　　民　　國　　110 　年　　11　　月　　30　　日
                  豐原簡易庭    法  官  廖弼妍
如不服本判決，應於送達後20日內，向本院提出上訴狀並表明上
訴理由，如於本判決宣示後送達前提起上訴者，應於判決送達後
20日內補提上訴理由書（須附繕本）。如委任律師提起上訴者，
應一併繳納上訴審裁判費。
以上為正本係照原本作成。
中　　華　　民　　國　　110 　年　　11　　月　　30　　日
                                書記官  陳貴卿